臺灣臺中地方法院刑事判決　　　　　100年度交簡上字第179號
上　訴　人　臺灣臺中地方法院檢察署檢察官
被　　　告　陳松竹
輔　佐　人
即被告之妻　曾惠珍
上列上訴人因被告過失傷害案件，不服中華民國100 年8 月12日
本院100 年度交簡字第128 號第一審刑事簡易判決（起訴書案號
：臺灣臺中地方法院檢察署99年度偵字第28115 號），提起上訴
，本院管轄之第二審合議庭判決如下：
    主    文
原判決撤銷。
陳松竹過失傷害人，處有期徒刑貳月，如易科罰金，以新臺幣壹
仟元折算壹日，緩刑貳年。
    犯罪事實
一、陳松竹（所涉酒駕之公共危險案件，業經本院於民國99年11
    月24日以99年度中交簡字第2256號判決判處拘役40日，於同
    年12月23日確定）於99年9 月16日不詳時間，在不詳地點飲
    酒後，明知自己受酒精作用影響無法安全駕駛動力交通工具
    ，仍於同日晚間騎乘車號TVZ-727 號輕型機車（起訴書誤載
    為重型機車，應予更正）上路，其沿太原路3 段由西往東方
    向騎乘行經太原路與旱溪東路口時，適有張峻瑋亦騎乘車號
    G6C-736 號重型機車沿旱溪東路由南往北騎至上開路口。陳
    松竹原應注意服用酒類而不能安全駕駛動力交通工具時，不
    應駕駛車輛，且汽車行駛至交岔路口，應遵守燈光號誌或交
    通指揮人員之指揮，而依當時並無不能注意之情形，且依其
    智識能力亦無不能注意之情事，詎仍疏於注意，不惟酒後已
    不能安全駕駛動力交通工具卻仍繼續駕駛，致其因受酒精影
    響注意力不集中，無法妥適操控車輛，亦未能注意該處號誌
    指示，欲通行經過該處路口而貿然闖越紅燈，致張峻瑋猝不
    及防，雙方發生碰撞，造成張峻瑋因而受有右膝前十字韌帶
    裂傷、右肩及上臂挫傷、右膝及小腿挫傷等普通傷害，陳松
    竹亦受有蜘蛛網膜下腔出血併意識不清、肺部挫傷、肋骨閉
    鎖性骨折、額頭撕裂傷、四肢擦挫傷及創傷後引發雙眼視力
    不良等重傷害（張峻瑋所涉過失致重傷害部分，業經臺灣臺
    中地方法院檢察署檢察官以100 年度偵字第6901號為不起訴
    處分確定）。
二、案經張峻瑋訴由臺灣臺中地方法院檢察署檢察官偵查起訴。
    理    由
壹、證據能力方面：
一、按被告以外之人於審判外之言詞或書面陳述，除法律有規定
    者外，不得作為證據；被告以外之人於審判外之陳述，經當
    事人於審判程序同意作為證據，法院審酌該言詞陳述或書面
    陳述作成時之情況，認為適當者，亦得為證據。當事人、代
    理人或辯護人於法院調查證據時，知有第159 條第1 項不得
    為證據之情形，而未於言詞辯論終結前聲明異議者，視為有
    前項之同意，刑事訴訟法第159 條第1 項及第159 條之5 分
    別定有明文。查證人張峻瑋於偵訊時以告訴人身分所為之陳
    述，固屬傳聞證據，惟檢察官及被告就前揭審判外陳述之證
    據能力，於本院準備程序已同意有證據能力（見本院卷第12
    2 頁反面），且迄至言詞辯論終結前亦未再聲明異議。經核
    上開證據資料製作時之情況，查無違法不當或證明力明顯過
    低之瑕疵，認以之作為證據應屬適當，而有證據能力。
二、本案認定事實所引用下列卷內之文書證據、證物之證據能力
    部分，並無證據證明係公務員違背法定程式所取得，且檢察
    官及被告於本院亦均未主張排除下列文書證據、證物之證據
    能力，迄至本院言詞辯論終結前均未表示異議，本院審酌前
    揭證據並無顯不可信之情況與不得作為證據之情形，且經本
    院於審判期日依法進行證據之調查、辯論，被告於訴訟上之
    程序權即已受保障，故前揭各該證據，依刑事訴訟法第158
    條之4 反面解釋及第159 條之4 之規定，應認均有證據能力
    ，合先敘明。
貳、實體方面：
一、上揭犯罪事實，業據被告陳松竹於本院準備程序、審理中坦
    承不諱（見本院卷第122 頁、第136 頁反面），核與證人即
    告訴人張峻瑋於警詢及偵訊中指訴之情節相符（見偵卷第38
    頁、第50至51頁），此外，復有道路交通事故現場圖、現場
    照片、臺中市○○○道路交通事故初步分析研判表、臺中市
    ○○○○○道路交通事故當事人酒精測定紀錄表及案發當時
    現場監視錄影光碟1 片附卷可稽。而被害人張峻瑋確因本次
    交通事故之發生而受有右膝前十字韌帶裂傷、右肩及上臂挫
    傷、右膝及小腿挫傷等傷勢，亦有國防醫學院三軍總醫院附
    設民眾診療服務處99年12月6 日診斷證明書、天心醫院99年
    11月23日診斷證明書、中國醫藥大學附設醫院99年12月7 日
    診斷證明書等在卷可稽。此部分之事實，即屬明確，可以認
    定。
二、按「汽車指在道路上不依軌道或電力架線而以原動機行駛之
    車輛（包括機器腳踏車）」、「汽車駕駛人有左列情形之一
    者，不得駕車：二飲用酒類或其他類似物後其吐氣所含酒精
    濃度超過每公升零點二五毫克或血液中酒精濃度超過百分之
    零點零五以上者。」、「汽車行駛至交岔路口，其行進、轉
    彎，應依下列規定：一應遵守燈光號誌或交通指揮人員之指
    揮，遇有交通指揮人員指揮與燈光號誌並用時，以交通指揮
    人員之指揮為準」，道路交通安全規則第2 條第1 款、第11
    4 條第2 款、第102 條第1 項第2 款分別規定甚明。上開規
    定既屬一般汽車駕駛人所應具備之正確認知及確實遵守之義
    務，且依被告事發前之智識、能力及當時之狀況，並無不能
    注意之情事，詎被告仍疏於注意，明知自己酒後因受酒精影
    響，已不能安全駕駛動力交通工具，仍率爾駕駛，復未注意
    交通號誌之指示而貿然闖越紅燈，以致與告訴人所騎乘之機
    車發生碰撞並造成其受傷之結果，足認被告就本件被害人之
    傷害結果顯有過失，並具相當因果關係。而本件被害人張峻
    瑋既已遵守該處號誌指示而騎乘機車，其突因被告自左貿然
    闖越紅燈，以致閃避不及而發生碰撞，於本件車禍並無過失
    ，同堪認定。本件於偵查中經送請臺灣省臺中市區車輛行車
    事故鑑定委員會鑑定肇事原因，結果亦認：「一陳松竹駕
    駛輕機車違反號誌管制（闖紅燈）進入路口，為肇事原因（
    酒精濃度過量駕車亦違反規定）。張峻瑋駕駛重機車無肇
    事因素」等語，有該委員會99年10月19日臺中市區990467號
    鑑定意見書在卷可參。嗣經偵查檢察官再次送請覆議結果（
    見偵卷第8 至9 頁），仍據臺灣省車輛行車事故覆議鑑定委
    員會以100 年3 月8 日覆議字第1006200864號函覆表示：「
    照臺中市區車鑑會之鑑定意見」等語（見偵卷第58頁），益
    徵被告確有上開過失情節至明。
三、綜上，本件被告過失傷害之罪行，事證明確，堪以認定，應
    依法論科。
四、核被告陳松竹所為，係犯刑法第284 條第1 項前段之過失傷
    害罪。被告酒醉駕車致告訴人受傷，應依道路交通管理處罰
    條例第86條第1 項規定加重其刑。查被告肇事後，經救護車
    載送至中國醫藥大學附設醫院急診，到院時意識不清，並經
    診斷受有蜘蛛網膜下腔出血併意識不清、肺部挫傷、肋骨閉
    鎖性骨折、額頭撕裂傷、四肢擦挫傷等傷勢，此已據本院依
    職權函詢確認無誤，有該院100 年11月3 日院醫事字第1000
    011317號函附病歷資料在卷可稽（見本院卷第29至110 頁）
    ，足見被告尚非於員警不知何人犯罪前，主動坦承其為肇事
    者，自不符合刑法第62條前段自首之規定。至卷附臺中市○
    ○○○○道路交通事故肇事人自首情形紀錄表上固然載有：
    「報案人或勤指中心轉來資料未報明肇事人姓名，處理人員
    前往傷者就醫之醫院處理時，肇事人在場，並當場承認為肇
    事人」等語（見偵卷第46頁），然此非但顯與被告車禍後所
    受傷勢不符，復經本案承辦員警藍天府向本院敘明其當時就
    被告自首之情形勾選錯誤，此有本院公務電話紀錄表、職務
    報告書各1 紙在卷為憑，故上開自首情形紀錄表之記載內容
    顯非事實，尚非足採，併此敘明。
五、原審經審理結果，以被告所犯過失傷害罪事證明確予以論罪
    科刑，固非無見。惟查：(一)、被告並非於員警未發現其犯罪
    前主動坦承其為犯罪者，並不符合自首之要件，理由已如前
    述，原審遽認其為自首，並依刑法第62條前段規定減輕其刑
    ，即有未合；(二)、其次，被告於原審判決後已與告訴人達成
    民事和解，同意賠償被害人新臺幣18萬元，並於100 年11月
    10日清償完畢，此有告訴人所提出之本院100 年度訴字第24
    35號和解筆錄影本、被告輔佐人當庭提出之匯款申請書影本
    附卷可考，原審未及斟酌上情，亦有未洽。檢察官以被告並
    不符合自首之要件而提起上訴，為有理由，另謂被告尚未與
    告訴人和解，原審量刑過輕而上訴，則為無理由，惟原判決
    既有上開可議之處，自應由本院予以撤銷改判。爰審酌被告
    明知酒精對人之意識能力具有不良影響，酒後行車對一般往
    來之公眾及駕駛人自身皆具有高度危險性，竟貿然於酒後駕
    車又闖紅燈，過失程度非輕，且致告訴人受有如事實欄所示
    之傷勢，所為實屬非是，惟念其犯後既已坦承犯行，並與告
    訴人和解且賠償完畢，兼衡被告自身亦因本次車禍發生而受
    有重傷，再斟酌其智識程度、生活狀況等一切情狀，量處如
    主文第2 項所示之刑，並諭知易科罰金之折算標準，以為警
    惕。末查，被告未曾因故意犯罪而受有期徒刑以上刑之宣告
    ，有臺灣高等法院被告前案紀錄表在卷可稽。本院考量被告
    既已坦白承認本案犯行，勇於接受處罰，為彌補被害人所受
    損害，復賠償被害人完畢，有如上述，參以被害人經本院詢
    問結果，亦表示雙方既已和解，願意原諒被告，有本院公務
    電話紀錄1 紙可憑。本院乃參酌被害人意見，並考量被告肇
    事後自身亦受有重傷等情事，認被告尚無必藉刑罰之執行始
    能達到矯正之目的，諒被告經此教訓，當知所警惕而無再犯
    之虞，因認對其所宣告之刑，以暫不執行為適當，爰予宣告
    緩刑2 年，以觀後效。
據上論斷，應依刑事訴訟法第455 條之1 第1 項、第3 項、第36
9 條第1 項前段、第364 條、第299 條第1 項前段，道路交通管
理處罰條例第86條第1 項，刑法第284 條第1 項前段、第41條第
1 項前段、第74條第1 項第1 款，刑法施行法第1 條之1 第1 項
、第2 項前段，判決如主文。
本案經檢察官周佩瑩到庭執行職務。
中    華    民    國   100    年    12    月    30    日
                  刑事第十七庭  審判長法  官  廖純卿
                                      法  官  劉惠娟
                                      法  官  呂綺珍
以上正本證明與原本無異。
不得上訴。
                                      書記官  蕭訓慧
中    華    民    國   100    年    12    月    30    日
附錄論罪科刑法條
中華民國刑法第284條
（過失傷害罪）
因過失傷害人者，處6 月以下有期徒刑、拘役或5 百元以下罰金
，致重傷者，處1 年以下有期徒刑、拘役或5 百元以下罰金。
從事業務之人，因業務上之過失傷害人者，處1 年以下有期徒刑
、拘役或1 千元以下罰金，致重傷者，處3 年以下有期徒刑、拘
役或2 千元以下罰金。